【裁判字號】    97,訴,995
【裁判日期】    970407
【裁判案由】    毒品危害防制條例
【裁判全文】
臺灣板橋地方法院刑事判決               97年度訴字第995號
公  訴  人  臺灣板橋地方法院檢察署檢察官
被      告  甲○○
上列被告因違反毒品危害防制條例案件，經檢察官提起公訴（97
年度毒偵字第477 號），被告於準備程序進行中先就被訴事實為
有罪之陳述，經告知簡式審判程序之旨，並聽取當事人之意見後
，本院合議庭裁定由受命法官獨任進行簡式審判程序，茲判決如
下：
    主  文
甲○○施用第一級毒品，累犯，處有期徒刑壹年；扣案之注射針
筒支，均沒收。
    事  實
一、甲○○曾違犯前麻醉藥品管理條例、毒品危害防制條例及竊
    盜等案件，其中於民國（下同）88年間，因施用毒品案件，
    經臺灣臺中地方法院以89年度毒聲字第5904號刑事裁定，令
    入戒治處所施以強制戒治，於90年5 月25日停止強制戒治付
    保護管束，並於90年9 月28日保護管束期滿而執行完畢，並
    由臺灣臺中地方法院檢察署檢察官以90年度戒毒偵字第493
    號為不起訴處分在案，迨94年間，再因施用毒品案件，經臺
    灣士林地方法院判處有期徒刑4 月確定，甫於95年1 月25日
    易科罰金執行完畢（於本件構成累犯），96年間，復因施用
    毒品案件，經本院判處有期徒刑5 月判決確定，嗣減刑為有
    期徒刑2 月又15日，同年間，又因施用毒品案件，經本院判
    處有期徒刑10月（施用第一級毒品部分）、7 月（施用第二
    級毒品部分），應執行有期徒刑1 年2 月確定，嗣依序減為
    有期徒刑5 月、3 月又15日，並與上開前案裁定減刑之罪，
    定應執行刑為有期徒刑9 月，96年間，另因施用毒品案件，
    經本院判處有期徒刑10月，減為有期徒刑5 月（施用第一級
    毒品部分）、有期徒刑6 月（施用第二級毒品部分），減為
    有期徒刑3 月（施用第二級毒品部分），應執行有期徒刑7
    月確定（現仍執行中）；詎甲○○於上開強制戒治執行完畢
    釋放後5 年內再犯上揭施用毒品案件之後，猶不知悛悔，另
    基於施用第一級毒品之犯意，於96年12月24日18時許，在臺
    北縣三重市○○街103 號4 樓某處所，以將第一級毒品海洛
    因摻水置入其所有之針筒內再注射身體之方式，施用第一級
    毒品海洛因1 次。嗣因甲○○另案經臺灣板橋地方法院檢察
    署檢察官發布通緝，於96年12月25日23時許，為警在臺北縣
    三重市○○○路與同安街口附近查獲，並自其身上扣得其所
    有供其施打海洛因之已使用過上開注射針筒1 支及其所有預
    備供施打海洛因之未使用注射針筒2 支。
二、案經臺北市政府警察局松山分局報請臺灣板橋地方法院檢察
    署檢察官偵查起訴，再經本院合議庭裁定進行簡式審判程序
    審理。
    理  由
一、按本件被告甲○○所犯為死刑、無期徒刑、最輕本刑為3 年
    以上有期徒刑以外之罪，其於準備程序進行中先就被訴事實
    為有罪之陳述，經告知簡式審判程序之旨，並聽取公訴人、
    被告之意見後，本院合議庭認宜由受命法官獨任進行簡式審
    判程序，爰依刑事訴訟法第273 條之1 第1 項規定，裁定進
    行簡式審判程序，合先敘明。
二、上揭犯罪事實，業據被告甲○○迭於檢察官偵查、本院準備
    程序中及審理時均坦承不諱，且其於96年12月26日15時55分
    許，於臺北市政府警察局松山分局偵查隊警詢時為警所採集
    之尿液檢體，經送請臺灣尖端先進生技醫藥股份有限公司遞
    以EIA 酵素免疫分析法初步檢驗、GC/MS 氣相層析質譜儀確
    認檢驗結果，確呈現鴉片類陽性反應，有該公司97年1 月11
    日濫用藥物檢驗報告及臺北市政府警察局偵辦毒品案件尿液
    檢體委驗單影本各1 份附卷可憑，且被告為警查獲之際，確
    有扣得上開注射針筒3 支，亦有臺北市政府警察局松山分局
    搜索、扣押筆錄、扣押物品目錄表各1 紙附卷可稽，堪信被
    告上開自白確與事實相符。次按毒品危害防制條例於92年7
    月9 日修正公布，自93年1 月9 日起生效施行，其中第20條
    、第23條將施用毒品之刑事處遇程序，區分為「初犯」及「
    5 年內再犯」、「5 年後再犯」，依其立法理由之說明：「
    初犯」，經觀察、勒戒或強制戒治後，應為不起訴處分或不
    付審理之裁定；經觀察、勒戒或強制戒治執行完畢釋放後，
    「5 年內再犯」者，因其再犯率甚高，原實施之觀察、勒戒
    及強制戒治既已無法收其實效，爰依法追訴或裁定交付審理
    ，至於經觀察、勒戒或強制戒治執行完畢釋放後，「5 年後
    再犯」者，前所實施之觀察、勒戒或強制戒治已足以遮斷其
    施用毒品之毒癮，為期自新及協助其斷除毒癮，仍適用「初
    犯」規定，先經觀察、勒戒或強制戒治之程序；從而依修正
    後之規定，僅限於「初犯」及「5 年後再犯」2 種情形，始
    應先經觀察、勒戒或強制戒治程序，倘被告於5 年內已再犯
    施用毒品案件，經依法追訴處罰，縱其第3 次（或第3 次以
    上）涉犯施用毒品案件之時間，在其初犯經觀察、勒戒或強
    制戒治執行完畢釋放5 年以後，仍不合於「5 年後再犯」之
    規定，且因已於「5 年內再犯」，顯見其再犯率甚高，原實
    施觀察、勒戒或強制戒治，無法收其實效，即應依該條例第
    10條處罰，有最高法院95年5 月9 日95年度第7 次刑事庭會
    議決定意旨可資參照。本件被告於88年間，因施用毒品案件
    ，經臺灣臺中地方法院以89年度毒聲字第5904號刑事裁定，
    令入戒治處所施以強制戒治，於90年5 月25日停止強制戒治
    付保護管束，並於90年9 月28日保護管束期滿而執行完畢，
    並由臺灣臺中地方法院檢察署檢察官以90年度戒毒偵字第
    493 號為不起訴處分確定，復於強制戒治執行完畢釋放後5
    年內，再犯如事實欄所載之上揭各該施用毒品案件，並分別
    經判處罪刑確定（詳如上述）等節，有臺灣高等法院被告前
    案紀錄表各1 份在卷足憑，足見被告於上開強制戒治行完畢
    釋放後5 年內已再犯施用毒品罪，就本件而言，顯不合於「
    5 年後再犯」之規定，且因已於「5 年內再犯」，顯見其再
    犯率甚高，原實施強制戒治，已無法收其實效，應依毒品危
    害防制條例第10條規定處罰。綜上所述，本案事證已臻明確
    ，被告犯行洵堪認定。
三、核被告所為，係犯毒品危害防制條例第10條第1 項之施用第
    一級毒品罪；其施用前持有第一級毒品海洛因之低度行為，
    應為其施用之高度行為所吸收，不另論罪。查被告先前有如
    事實欄所載之前案有期徒刑科刑暨執行完畢情形，有臺灣高
    等法院被告前案紀錄表在卷可查，被告於前案有期徒刑執行
    完畢後5 年內，故意再犯本案有期徒刑以上之罪，為累犯，
    應依刑法第47條第1 項規定加重其刑。爰審酌被告前經強制
    戒治及刑之執行完畢後，猶另萌施用毒品犯意，再犯本罪，
    顯見其戒除毒癮之意志薄弱，且未衷心悛悔，漠視法令之禁
    制，恣意濫用毒品，其行可訾，惟尚知坦承犯行，兼衡其施
    用毒品之種類、期間、次數、動機、目的、手段等一切情狀
    ，量處如主文所示之刑，以資懲儆。
四、扣案已使用過之注射針筒1 支及未使用注射針筒2 支，分別
    係被告所有供其犯本罪所用及所預備之物，業據其供明在卷
    ，爰依刑法第38條第1 項第2 款之規定宣告沒收。
據上論斷，應依刑事訴訟法第273 條之1第1 項、第299 條第1項
前段，毒品危害防制條例第10條第1 項，刑法第11條前段、第47
條第1 項、第38條第1 項第2 款，判決如主文。
本案經檢察官顏世翠到庭執行職務。
中    華    民    國    97    年    4     月    7     日
                  刑事第三庭  法  官  王屏夏
上列正本證明與原本無異。
如不服本判決，應於判決送達後10日內敘明上訴理由，向本院提
出上訴狀（應附繕本），上訴於臺灣高等法院。
                              書記官  陳金鳳
中    華    民    國    97    年    4     月    7     日
附錄本案論罪科刑法條全文：
毒品危害防制條例第10條
施用第一級毒品者，處 6 月以上 5 年以下有期徒刑。
施用第二級毒品者，處 3 年以下有期徒刑。


司法院資訊處製作；財團法人民間司法改革基金會備份。
